臺灣桃園地方法院民事判決　九十一年度訴字第七一八號
　　原　　　告　丙○○
　　被　　　告　乙○○
　　　　　　　　甲○○
　　　　　　　　丁○○○
右當事人間請求清償債務事件，本院判決如左：
      主      文
被告乙○○、甲○○、丁○○○應各給付原告新台幣壹拾捌萬捌仟零壹拾柒元，及自
民國八十九年九月八日起至清償日止，按年息百分之五計算之利息。
訴訟費用由被告負擔。
本判決於原告各以新台幣陸萬仟元為被告乙○○、甲○○、丁○○○供擔保後，得
假執行。
      事      實
甲、原告方面：
  一、聲明：如主文所示，並陳明願供擔保請准宣告假執行。
  二、陳述：
（一）、訴外人周鑑坤（民國八十八年九月七日歿），係原告及被告甲○○、丁○○○之父，被告乙○○之夫，生前於八十四年五月二十日，向桃園縣蘆竹鄉農
        會借款新台幣（下同）一百二十萬元，約定借款期間自八十四年五月二十日
        起至八十九年五月二十日止，利息依桃園縣蘆竹鄉農會之基本放款利率加碼
        年息百分之一點五計算，且隨基本放款利率機動調整，另約定逾期付息或到
        期未履行債務時，自逾期之日起在六個月以內者，按上開利率百分之十，超
        過六個月以上者，按上開利率百分之二十計付違約金。
（二）、訴外人周鑑坤借款後，均按期繳納利息，惟其於八十八年九月七日死亡，因
        原告為其法定繼承人之一，故利息即由原告代為清償（系爭借款之利息部分
        ，除下述八十九年九月八日清償之部分外，原告共計代償十萬九千八百四十
        五元），八十九年九月八日，原告復代向桃園縣蘆竹鄉農會清償系爭借款之
        本金一百二十萬元，利息五千七百零六元及違約金五百七十一元，而結清所
        有債務，總計原告償付之金額為一百三十一萬六千一百二十二元。
（三）、訴外人周鑑坤死亡時，其法定繼承人除兩造等四人外，另有訴外人即周鑑坤
        之四男周春茂、六男周子開、七男周春良三人，是就周鑑坤死亡後所遺對桃
        園縣蘆竹鄉農會之繼承債務一百三十一萬六千一百二十二元，應由每位繼承
        人分擔七分之一即十八萬八千零一十七元，為此爰依民法第一千一百五十三
        條第一項、第二項及同法第二百八十一條第一項之規定，請求判決如訴之聲
        明所示。
  三、證據：提出借據影本一份、利息收據影本四份、繼承系統表一份、戶籍謄本六
      份、桃園縣蘆竹鄉農會查詢單影本一份，並聲請向桃園縣蘆竹鄉農會查詢系爭
      借款之繳款情形。
乙、被告方面：
  壹、被告乙○○部分：
  一、聲明：原告之訴及假執行之聲請均駁回。
  二、陳述：錢不是我借的，且是訴外人周子開花掉的，原告又沒有扶養我，我不願
      意分攤此筆借款。
  貳、被告甲○○部分：
  一、聲明：原告之訴及假執行之聲請均駁回。
  二、陳述：我是訴外人周鑑坤之女兒，並未拋棄繼承，願意就周鑑坤所借之錢平均
      攤還，但利息、訴訟費用，不願意給付，因原告並未私下先向被告請求。
  參、被告丁○○○部分：
  一、聲明：原告之訴及假執行之聲請均駁回。
  二、陳述：我是訴外人周鑑坤之女兒，並未拋棄繼承，法律上應該就周鑑坤所借之
      錢平均攤還，我願意分攤，但利息、訴訟費用，不願意給付。
      理      由
一、原告起訴主張：訴外人周鑑坤，係原告及被告甲○○、丁○○○之父，被告乙○○之夫，生前於八十四年五月二十日，向桃園縣蘆竹鄉農會借款一百二十萬元，
    約定借款期間自八十四年五月二十日起至八十九年五月二十日止，利息依桃園縣
    蘆竹鄉農會之基本放款利率加碼年息百分之一點五計算，且隨基本放款利率機動
    調整，另逾期付息或到期未履行債務時，自逾期之日起在六個月以內者，按上開
    利率百分之十，超過六個月以上者，按上開利率百分之二十計付違約金，詎周鑑
    坤借款後，竟於八十八年九月七日死亡，上開借款之本金、利息、違約金，之後
    即由原告代繳，總計支出一百三十一萬六千一百二十二元，而周鑑坤死亡時，其
    法定繼承人除兩造等四人外，另有訴外人即周鑑坤之四男周春茂、六男周子開、
    七男周春良三人等事實，業據原告提出與所述相符之借據影本一份、利息收據影
    本四份、繼承系統表一份、戶籍謄本六份、桃園縣蘆竹鄉農會查詢單影本一份為
    證，而被告乙○○、甲○○、丁○○○，對於訴外人周鑑坤向桃園縣蘆竹鄉農會
    借款一百二十萬元，及兩造與訴外人周春茂、周子開、周春良等人，為周鑑坤之
    法定繼承人等情，並無爭執，且被告甲○○、丁○○○，並表示願就系爭借款之
    本金部分平均分擔，而經本院向桃園縣蘆竹鄉農會查詢之結果，訴外人周鑑坤死
    亡後，系爭借款之繳款情形（包括清償之本金、利息、違約金之金額及清償之日
    期），亦與原告之主張相符，從而，原告上開主張應堪採信。
二、按繼承人對於被繼承人之債務，負連帶責任；繼承人相互間對於被繼承人之債務
    ，除另有約定外，按其應繼分比例負擔之，民法第一千一百五十三條定有明文，
    又連帶債務人中之一人，因清償、代物清償、提存、抵銷或混同，致他債務人同
    免責任者，得向他債務人請求償還各自分擔之部分，並自免責時起之利息，亦為
    民法第二百八十一條第一項所明定。本件兩造及訴外人周春茂、周子開、周春良
    三人，為訴外人周鑑坤之法定繼承人，已如前述，渠等對周鑑坤所遺之債務，自
    負有連帶責任，且依民法第一千一百四十四條、第一千一百三十八條之規定，七
    人之應繼分相同，故應負擔之比例各為七分之一，而原告既已就系爭借款清償，
    致被告及周春茂、周子開、周春良等其他連帶債務人同免責任，自得按其應繼分
    比例請求償還，從而，原告依據上開法律之規定，請求被告乙○○、甲○○、丁○○○各給付原告十八萬八千零十七元（一百三十一萬六千一百二十二元除以七
    ，元以下四捨五入）及自免責時即八十九年九月八日起至清償日止，按年息百分
    之五計算之利息，於法有據，應予准許。
三、原告陳明願供擔保，聲請宣告假執行，經核無不合，爰酌定相當擔保金額准許之
    。
四、據上論結，本件原告之訴為有理由，依民事訴訟法第八十五條第一項前段、第七
    十八條、第三百九十條第二項，判決如主文。
中　　　華　　　民　　　國　　九十一　　年　　　八　　　月　　 十五 　　日
                                  臺灣桃園地方法院民事第一庭
~B審判長法　官　郭琇玲
~B　　　法　官　潘進柳
~B      法　官　許炎灶
右為正本係照原本作成
如對本判決上訴，須於判決送達後廿日內向本院提出上訴狀
中　　　華　　　民　　　國　　九十一　　年　　　八　　　月　　 十五 　　日
~B　法院書記官  蘇   萱
